【裁判字號】    98,消債更,300
【裁判日期】    980812
【裁判案由】    更生事件
【裁判全文】
臺灣士林地方法院民事裁定           98年度消債更字第300號
聲  請  人
即  債務人  甲○○
                      國民
上列聲請人因聲請更生事件，聲請保全處分，本院裁定如下：
    主  文
聲請駁回。
    理  由
一、按法院就更生之聲請為裁定前，得因利害關係人之聲請或依
    職權，以裁定為限制債務人履行債務及債權人對於債務人行
    使債權、停止對於債務人財產強制執行程序及其他必要之保
    全處分，消費者債務清理條例第19條第1 項第2 款、第3 款
    及第5 款固有明文。惟保全處分，係於法院就更生之聲請為
    裁定前，為防杜債務人之財產減少，維持債權人間之公平受
    償，及使債務人有重建更生之機會，始有保全處分之必要，
    此觀之消費者債務清理條例第19條立法說明即明。
二、本件聲請意旨略以：聲請人聲請協商時，每月薪資約為新臺
    幣（下同）2 萬5,324 元，扣除協商還款金額2 萬1,456 元
    後，僅餘3,868 元，因此家中必要生活支出及應受扶養人之
    扶養費皆由聲請人之配偶負擔，然聲請人之配偶原為機場排
    班司機，每月收入約有6 萬元，卻因民國97年1 月未能抽中
    機場排班，每月收入銳減至2 萬5,000 元至3 萬元，致陷於
    財務困難，有不能清償債務之情事，業已提出更生之聲請。
    然因聲請人對第三人家福股份有限公司臺北汐止分公司（下
    稱家福公司）之薪資債權，現遭債權人香港上海匯豐銀行股
    份有限公司（下稱匯豐銀行）及萬泰商業銀行股份有限公司
    （下稱萬泰銀行），向本院聲請強制執行，致上開每月薪資
    債權中之1/3 需移轉予上開債權人，惟該強制執行程序已嚴
    重影響聲請人之生計與工作，使聲請人無法負擔家庭生活必
    要支出。為防杜聲請人財產減少、維持債權人間之公平受償
    ，及使聲請人有重建更生之機會。為此，依消費者債務清理
    條例第19條規定，聲請限制聲請人履行債務、債權人不得對
    聲請人行使債權、催收、假扣押、起訴或為與起訴有同一效
    力之行為，及停止本院民國97年度執字第53014 號強制執行
    程序（下稱系爭執行程序），及其他必要之保全處分云云。
三、查聲請人因積欠債務有不能清償之虞，於98年7 月31日由臺
    灣板橋地方法院以該法院98年度消債更字第466 號裁定（該
    事件卷宗下稱466 號卷）移轉聲請人之更生事件於本院，而
    聲請人對第三人家福公司所享之薪資債權，刻由本院民事執
    行處以系爭執行程序實施強制執行中，而由執行法院核發執
    行命令，將聲請人之薪資債權於1/3 之範圍內予以扣押後，
    命由執行債權人匯豐銀行及萬泰銀行按債權比例收取等情，
    有聲請狀及本院執行命令，附卷可稽（見466 號卷第6 頁、
    第41頁），固堪認為真實。惟聲請人除於家福公司任職之薪
    資債權外，現別無其他可供執行之財產，有其財產及收入狀
    況說明書、96年及97年度綜合所得稅各類所得資料清單，與
    財政部高雄市國稅局財產歸屬資料清單，在卷可參（見466
    號卷第10至12、31至33頁），聲請人復主張已無法履行債務
    ，始向本院聲請更生，果其主張屬實，則債權人應無從於系
    爭強制執行程序外，因行使債權而受償，且除上開執行債權
    人外之其他債權人，如認有必要，非不得於系爭執行程序併
    案聲請強制執行，就債務人每月薪資債權1/3 範圍內，按債
    權比例公平受償，是系爭執行程序之續行，即無礙於債權人
    間之公平受償。況參以聲請人自陳每月薪資約為2 萬5,324
    元，而債務總額達132 萬7,075 元等情，聲請人之債權人於
    保全處分最多120 日之期間內，因強制執行可得受償之金額
    、比例甚微，停止系爭執行程序對於維持債權人間公平受償
    亦無助益，故本院認尚無依聲請人之聲請或依職權為保全處
    分，以停止系爭執行程序之進行或為其他保全處分之必要。
    再債權人行使權利聲請強制執行時，得予執行之標的範圍，
    本限於非債務人及其共同生活之親屬生活上所必需者，始堪
    認屬之，前述執行債權人對聲請人實行強制執行，依法不致
    影響聲請人及其共同生活親屬生活之維持，即無阻礙聲請人
    之重建更生。至聲請人如因受系爭執行程序之執行處分，致
    其與共同生活家屬有無法維持生活之情事，雖非不得循強制
    執行程序謀求救濟，惟此非消費者債務清理條例所規範保全
    處分必要與否應予審酌者，更非聲請人得執為聲請保全處分
    之依據。
四、從而，聲請人執上情為據聲請為保全處份，揆之首開說明，
    應認於本院裁定開始更生前，尚無為保障債權人公平受償及
    使債務人有重建更生之機會，而限制債權人對於聲請人薪資
    之強制執行及對聲請人行使債權、催收、假扣押、起訴或為
    與起訴有同一效力行為或為其他保全處分之必要，其此聲請
    ，應認為無理由，當予駁回之，爰裁定如主文。
中    華    民    國    98    年    8     月    12    日
                  民事第一庭  法      官  蕭錫証
上為正本係照原本作成。
如不服本裁定，應於裁定送達後10 日內，以書狀向本院提出抗告
，並繳納抗告費新臺幣1千元。
中    華    民    國    98    年    8     月    12    日
                              書  記  官  羅伊安


司法院資訊處製作；財團法人民間司法改革基金會備份。
